【裁判字號】    95,抗,636
【裁判日期】    951014
【裁判案由】    本票裁定
【裁判全文】
臺灣臺北地方法院民事裁定               95年度抗字第636號
抗  告  人  甲○○
相  對  人  復華商業銀行股份有限公司
法定代理人  乙○○
上列當事人間聲請本票准許強制執行事件，抗告人對於中華民國
95年7月18日本院所為之95年度票字第91457號民事裁定提起抗告
，本院裁定如下：
    主  文
抗告駁回。
抗告程序費用新臺幣壹仟元由抗告人負擔。
    理  由
一、按執票人向本票發票人行使追索權時，得聲請法院裁定後強
    制執行。票據法第123條定有明文。次按本票執票人，依票
    據法第123條規定，聲請法院裁定許可對發票人之強制執行
    ，係屬非訟事件，此項聲請之裁定，及抗告法院之裁定，僅
    依非訟事件程序，就本票形式上之要件是否具備予以審查為
    已足，並無確定實體上法律關係存否之效力，如發票人就票
    據債務之存否或數額有爭執時，應由發票人提起確認之訴，
    以資解決（最高法院57台抗字第76號、56年台抗字第714號
    判例意旨參照）。再按，發票人或背書人，得為免除作成拒
    絕證書之記載。匯票上雖有免除作成拒絕證書之記載，執票
    人仍應於所定期限內，為承兌或付款之提示，但對於執票人
    主張未為提示者，應負舉證之責。票據法第94條第1項、 第
    95條亦分別定有明文， 該規定依票據法第124條於本票亦有
    準用之。是本票既經記載免除作成拒絕證書，票據債務人若
    抗辯執票人未經提示付款，即應負舉證責任（最高法院72年
    度台上字第598號判決意旨參照）。末按，執票人向匯票債
    務人行使追索權時，得要求下列金額：(一)被拒絕承兌或付款
    之匯票金額，如有約定利息者，其利息。(二)自到期日起如無
    約定利率者，依年利六釐計算之利息。(三)作成拒絕證書與通
    知及其他必要費用。前項規定，依票據法第124條之規定，
    於本票亦有準用之。
二、本件相對人主張：伊執有抗告人及第三人林捷昌、陳素蘭等
    為共同發票人，如原裁定所示之本票一紙，並免除作成拒絕
    證書，詎屆期提示未獲全部付款，依票據法第123條聲請裁
    定許可強制執行等情，已據提出本票一紙為證，原裁定予以
    准許，即無不合。
三、本件抗告意旨略以：本件倘係向亞太銀行貸款所簽發之本票
    ，抗告人同意清償所欠本金，但因抗告人於民國89年5月23
    日以後即找不到亞太商業銀行，且自89年5月23日迄95年8月
    止，其間時隔6年，亞太商業銀行或復華商業銀行均未曾通
    知抗告人，復華商業銀行未盡告知義務，故抗告人不同意支
    付利息暨本票裁定聲請程序費用云云。
四、經查，系爭本票上有免除作成拒絕證書及通知拒絕事由之記
    載，依前開規定，票據債務人若抗辯執票人未經提示付款，
    即應負舉證責任，然本件抗告人僅泛言相對人未為付款提示
    之通知，而未能進而舉證證明之，是以其主張相對人未為提
    示而不得行使追索權及不得請求自到期日起按年利六釐計算
    之利息即不足採。又亞太商業銀行已於91年10月21日更名為
    復華商業銀行，並無抗告人所稱自89年5月23日起即找不到
    亞太商業銀行之情事，從而，抗告意旨指摘原裁定不當，求
    予廢棄，為無理由，應予駁回。
五、據上論結，本件抗告為無理由，依非訟事件法第46條、第21
    條第2項、第24條第1項，民事訴訟法第495條之1第1項、第
    449 條第1項、第78條，裁定如主文。
中    華    民    國    95    年    10    月    14    日
                  民事第二庭審判長    法  官  鄭純惠
                                      法  官  黃雯惠
                                      法  官  林欣蓉
以上正本係照原本作成
本裁定除以適用法規顯有錯誤為理由，並經本院許可外，不得再
抗告。並繳納再抗告費1,000元。
中    華    民    國    95    年    10    月    14    日
                                      書記官  黃慧怡


司法院資訊處製作；財團法人民間司法改革基金會備份。
